臺灣臺北地方法院刑事判決　　　　　　　　　　　　　　九十年度交易字第三六號
　　公　訴　人　臺灣臺北地方法院檢察署檢察官
　　被　　　告　甲○○
右列被告因過失傷害案件，經檢察官提起公訴（八十九年度偵字第二三九七九號），
本院判決如左：
    主  文
甲○○因過失傷害人，處有期徒刑參月，如易科罰金以參佰元折算壹日。
    事  實
一、甲○○於民國八十九年六月十四日十七時三十分許，明知酒精成份作用將影響行
    車安全之判斷，不得駕駛，竟於飲酒後呼氣酒精濃度已達每公升一點零二毫克之
    情形下，仍駕駛車號ＢＸ─五九一六號自用小客車，沿台北市○○街由東向西方
    向行駛，且於行經上揭路段一八一巷前，本應注意車前狀況，並隨時採取必要之
    安全措施，而依當時天候為晴天、光線為日間自然光線、路面無缺陷、無障礙物
    、視距良好、無其他不能注意之情形下，竟疏未注意，致所駕駛之汽車撞及沿同
    路段、方向由乙○○所駕駛車號ＥＡ─二四九七號汽車，使乙○○受有頸部、左
    肩及左背挫傷之輕傷害（甲○○所犯刑法第一百八十五條之三公共危險罪部分，
    業經本院以八十九年度北交簡字第一九五三號判決判處罰金一萬二千元確定）。
二、案經乙○○訴由台北市政府警察局信義分局報請台灣台北地方法院檢察署檢察官
    偵查起訴。
    理  由
一、右揭事實，業據被告甲○○坦承不諱（被告原於警詢時辯稱告訴人乙○○車禍發
    生後活動自如、精神良好、並無明顯外傷云云，惟於本院訊問時，已承認該車禍
    確實使告訴人受傷之事實，此分別有偵查卷所附八十九年十一月七日警詢筆錄及
    本院九十年十二月七日訊問筆錄可參），並與告訴人於警詢、偵查、及本院審理
    時之指述相符，且有道路交通事故調查報告表、分析研判表、補充資料表、談話
    紀錄表、台北市立仁愛醫院診斷證明書、估價單等各一份、及照片五張在卷可稽
    。查以酒精成分之作用，將使駕駛人安全駕駛能力降低；且按車輛駕駛人應注意
    車前狀況並應隨時採取必要之措施，道路交通安全規則第九十四條第三項亦有明
    文，則本件被告本不應於駕駛前飲用酒類，並應注意前述道路交通安全之規定，
    卻於右開時、地酒後駕車，並於當時天候為晴天、光線為日間自然光線、路面無
    缺陷、無障礙物、視距良好、無不能注意之情形下，疏未注意車前狀況並採取必
    要之安全措施，以致肇事，使告訴人受有頸部、左肩及左背挫傷之傷害，其有過
    失甚明，且此過失與告訴人受有傷害之間，亦有相當因果關係，則被告酒後駕車
    ，且因過失致告訴人受傷之犯行，洵屬明確，足堪認定。
二、核被告所為，係犯刑法第二百八十四條第一項前段之過失傷害罪。又按「汽車駕
    駛人，無駕駛執照駕車、酒醉駕車、吸食毒品或迷幻藥駕車、行駛人行道或行經
    行人穿越道不依規定讓行人優先通行，因而致人受傷或死亡，依法應負刑事責任
    者，加重其刑至二分之一。」道路交通管理處罰條例第八十六條第一項定有明文
    ，則本件被告酒後駕車致告訴人受傷，已如前述，自應依此規定加重其刑；另被
    告於肇事後，偵查機關尚不知孰為犯人時，主動向到場處理之台北市政府警察局
    信義分局交通分隊警員廖韋華表示其駕車肇事，因而自首接受裁判，有記載其有
    前開自首情形之自首調查報告表一份附偵查卷可稽，是被告既已向該管公務員申
    述犯罪事實，而不逃避接受裁判，已合於刑法第六十二條前段所定對於未發覺之
    犯罪自首而接受裁判之要件，應減輕其刑。是被告過失傷害部分應先依前揭道路
    交通管理處罰條例第八十六條第一項規定加重後再依自首之規定減輕之。爰審酌
    被告酒後駕車，過失程度頗重，且未與告訴人達成和解，惟其素行良好、告訴人
    所受傷害非重，及被告犯後亦均能坦承不諱等一切情狀，量處如主文所示之刑。
    另被告行為後，刑法第四十一條已於九十年一月四日修正，嗣經總統於九十年一
    月十日公布，並自同年一月十二日起生效，依現行刑法第四十一條第一項前段：
    「犯最重本刑為五年以下有期徒刑以下之罪，而受六個月以下有期徒刑或拘役之
    宣告，因身體、教育、職業、家庭之關係或其他正當事由，執行顯有困難者，得
    以一元以上三元以下折算一日，易科罰金」之規定，較諸修正前之刑法第四十一
    條以「犯最重本刑為三年以下有期徒刑以下之刑之罪，而受六月以下有期徒刑或
    拘役之宣告」，始得易科罰金之規定，以修正後現行刑法第四十一條第一項前段
    之規定有利於被告，故被告行為時雖在刑法第四十一條修正生效前，依刑法第二
    條第一項前段規定，仍應適用裁判時即修正後之刑法第四十一條第一項前段規定
    ，是依此諭知易科罰金之折算標準。
據上論斷，應依刑事訴訟法第二百九十九條第一項前段，刑法第二條第一項前段、第
二百八十四條第一項前段，第六十二條前段、第四十一條第一項前段、道路交通管理
處罰條例第八十六條第一項，罰金罰鍰提高標準條例第一條前段、第二條，判決如主
文。
本案經檢察官楊朝森到庭執行職務
中      華      民      國    九十一    年      九      月    二十七    日
                                    臺灣臺北地方法院交通法庭
                                        法  官  林鴻達
右正本證明與原本無異。
如不服本判決，應於判決送達後十日內，向本院提出上訴狀。
                                        書記官  石幸代
中      華      民      國    九十一    年      九      月    二十七    日
附錄本案論罪科刑法條全文：
刑法第二百八十四條
一因過失傷害人者，處六月以下有期徒刑，拘役或五百元以下罰金。致重傷者，處一
　年以下有期徒刑，拘役或五百元以下罰金。
二從事業務之人，因業務上之過失傷害人者，處一年以下有期徒刑、拘役或一千元以
　下罰金。致重傷者，處三年以下有期徒刑，拘役或二千元以下罰金。
